臺灣臺北地方法院行政訴訟判決　
109年度交字第28號
                                   109年12月21日辯論終結
原      告  李顯宗  
被      告  臺北市交通事件裁決所

代  表  人  蘇福智  
訴訟代理人  石蕙銘  
            吳維中  
上列當事人間交通裁決事件，原告不服被告民國108年12月19日
北市裁催字第22-A00H3J051號、第22-A00H3J052號裁決，提起行
政訴訟，本院判決如下：
    主  文
原告之訴駁回。
訴訟費用新台幣參佰元由原告負擔。
    事實及理由
一、事實概要：
    原告騎乘000-0000號普通重型機車（下稱系爭機車）於民國
    108年11月27日0時22分許，在臺北市松山路與松德路口（下
    稱系爭路口），因「機車不依規定兩段式左轉」、「駕駛執
    照吊扣期間駕車」，為臺北市政府警察局信義分局(下稱舉
    發機關) 值勤員警攔停後，當場依道路交通管理處罰條例（
    下稱道交條例）第21條第1項第5款、第48條第1項第2款規定
    製單舉發第A00H3J051、A00H3J052號交通違規在案。原告於
    108年11月28日檢附違規通知單向被告提出陳述，經被告於1
    08年12月2日以北市裁申字第1083196148號函請舉發機關就
    原告陳述事項查明，舉發機關於108年12月10日以北市警信
    分交字第1083049285號函檢附違規地點標誌照片及員警值勤
    錄影資料查復，本案違規屬實，被告並於108年12月13日以
    北市裁申字第1083195905號函回復原告本案爰依道交條例規
    定裁處，並將應到案日期更新為109年1月20日前。原告於10
    8年12月19日親至被告裁罰櫃檯申請開立108年12月19日北市
    裁催字第22-A00H3J051號裁決（下稱A裁決）、第22-A00H3J
    052號裁決（下稱B裁決，AB合稱原處分）並當場簽收送達在
    案。原告不服原處分，遂提起本件行政訴訟。
二、本件原告主張：因臺北市信義區松山路與松德路口之「機車
    兩段式左轉標誌」標示不明，在行駛中無法看到路口兩段式
    左轉標誌，被樹木擋住了，裝在安全島上的標誌則是被路旁
    施工機具擋住了，樹木是12月才修剪的，本案舉發應屬無效
    舉發云云，並聲明：原處分撤銷，訴訟費用由被告負擔。
三、被告則答辯以：本案經舉發機關就違規事實及舉發過程查復
    ，據舉發員警表示，巡邏途經臺北市松山路與松德路口，經
    查該處設有機車兩段式左轉標誌，清楚目睹系爭機車於松山
    路與松德路口，由松山路未依規定兩段式左轉松山路465巷
    ，稽查時依監理機關駕籍資料顯示，原告所有之普通重型機
    車駕駛執照業已吊扣，查違規屬實，遂依道交條例第21條第
    1項第5款、第48條第1項第2款規定製單舉發。被告並聲明：
    駁回原告之訴，訴訟費用由原告負擔。
四、本院之判斷：
（一）本案適用之法條：
  　1.道交條例第4條第2項規定：「駕駛人駕駛車輛、大眾捷運
      系統車輛或行人在道路上，應遵守道路交通標誌、標線、
      號誌之指示、警告、禁制規定，並服從執行交通勤務之警
      察或依法令執行指揮交通及交通稽查任務人員之指揮。」
      、第48條第1項第2款規定：「汽車駕駛人轉彎或變換車道
      時，有下列情形之一者，處新臺幣600元以上1,800元以下
      罰鍰：…二、不依標誌、標線、號誌指示。」。道路交通
      安全規則第99條第1項第1、2款規定：「機車行駛之車道
      ，應依標誌或標線之規定行駛；無標誌或標線者，依下列
      規定行駛：一、在未劃分快慢車道之道路，應在最外側二
      車道行駛；單行道應在最左、右側車道行駛。二、在已劃
      分快慢車道之道路，雙向道路應在最外側快車道及慢車道
      行駛；單行道道路應在慢車道及與慢車道相鄰之快車道行
      駛。」，同條第2項規定略以：「機車行駛至交岔路口，
      其轉彎，應依標誌或標線之規定行駛…」。
　  2.道交條例第21條第1項第5款規定：「汽車駕駛人，有下列
      情形之一者，處新臺幣6,000元以上1萬2,000元以下罰鍰
      ，並當場禁止其駕駛：…五、駕駛執照吊扣期間駕駛小型
      車或機車。」；同條第4項規定：「第1項第3款、第4款之
      駕駛執照，均應扣繳之；第5款並吊銷其駕駛執照。」；
      同條例第67條第3項規定：「汽車駕駛人，曾依本條例其
      他各條規定吊銷駕駛執照者，1年內不得考領駕駛執照。
      」。道路交通安全規則第50條第1項規定：「汽車駕駛執
      照為駕駛汽車之許可憑證，由駕駛人向公路監理機關申請
      登記，考驗及格後發給之。汽車駕駛人考驗及格，未領取
      駕駛執照前，不得駕駛汽車。」。道交條例第63條第1項
      第1款規定：「汽車駕駛人有下列各款所列條款之一者，
      除依原條款處罰鍰外，並予記點：一、有第33條第1項、
      第2項、第38條第1項、第40條、第45條、第47條第1款至
      第3款、第48條、第49條或第60條第2項第1款、第2款情形
      之一者，各記違規點數1點。」。
    3.又道交條例第4條第2項規定，授權行政機關，對於道路交
      通標誌、標線、號誌之指示、警告、禁制規定、樣式、標
      示方式、設置基準及設置地點等事項制定規則，以執行道
      路交通管理、維護交通秩序、確保交通安全等工作。是行
      政機關依據道路之地形情況、車行流量等因素考量所依法
      設置之標誌、標線、號誌，係主管機關基於整體交通考量
      所為之縝密規劃，目的係為維護社會大眾使用道路之秩序
      ，並以確保人車通行之安全。原告如認為交通標誌設置不
      當，應循行政救濟管道向相關主管機關反應，尋求改正之
      方法，並由相關主管機關另為適法處置，而非由個人自行
      判斷是否應遵守交通標誌、標線及號誌。
（二）經查：依據公路監理資訊系統資料顯示，原告普通重型機
      車駕駛執 照因在6個月內，違規記點共達6點以上，於108
      年11月18日至被告櫃檯執行駕照吊扣在案，有機車駕籍查
      詢報表、機車駕照吊扣銷執行單報表附卷可查（吊扣期間
      ：108年11月18日起至108年12月17日止，見本院卷第103-
      105頁）。又本案經舉發機關就違規事實及舉發過程查復
      ，有信義分局108年12月10日北市警信分交字第108304928
      5號函可稽（本院卷第87-89頁），據舉發員警表示，巡邏
      途經臺北市松山路與松德路口，經查該處設有機車兩段式
      左轉標誌，清楚目睹系爭機車於松山路與松德路口，由松
      山路未依規定兩段式左轉松山路465巷，稽查時依監理機
      關駕籍資料顯示，原告所有之普通重型機車駕駛執照業已
      吊扣，查違規屬實。又經本院依職權函詢台北市政府工務
      局新建工程處該路口之機具擺設情況，經該處109年3月26
      日北市○○道○○0000000000號函覆以：「....（二）另查該
      長期留設工區內，是日確有擺設類似貴院來函附件所示機
      具......」並附上該處擺設之照片情況（本院卷第173-18
      3頁）。又臺北市自來水事業處亦函覆於系爭路口施作短
      管推進工程之當日施工照片（本院卷第279-283頁），其
      路口狀況並無被機具遮掩或樹木擋住之情況。原告雖提出
      手機留存之照片，據以主張該兩段式左轉標誌被機具以及
      樹木擋住云云，惟查該攝影之位置係在外車道，其高度以
      及現場狀況，難以確認是以騎乘機車之角度擷取。按該路
      口並非垂直九十度之交岔路口，自原告行進之方向，往右
      松德路、往左松山路均有延伸，車輛顯然無法單純依據直
      線行進或直接左轉之方式，且各路口之紅綠燈號誌皆有四
      個圓形加上秒數燈，本院當庭並勘驗被告提供之員警值勤
      錄影資料光碟：（以下為對話譯文，對話時間自00：26：
      10開始。甲為原告、警為警員。）「警：剛那個松山、松
      德路口那裏需要二段式左轉彎欸，你不可以那樣子直接轉
      過來啦。甲：喔。…(聽不清楚)不太清楚。警：因為那是
      大路口，而且它有設那個機車須二段式左轉彎那個標誌，
      跟你報告一下。甲：不是啦，你再開我就不用玩了。我也
      不是…這下雨我也看得不是很清楚。」「甲：你看你叫我
      就馬上停了。警：沒有，你這個配合我們警方執法稽查這
      個不是一般市民都要遵守的。甲：是阿，是阿，我一向都
      是…(聽不清楚)，下雨天可能沒有注意看，不好意思不好
      意思。警：下雨天，不管什麼天氣，號誌標誌都是要注意
      看的。甲：是是是，大哥給個機會。」，此亦有舉發機關
      提供之員警密錄器截圖資料在卷可稽（本院卷第215-221
      頁、本院卷第302-303言詞辯論筆錄），又該路口為交通
      要道，平日車輛往來頻繁，卻未有其他機車發生類似違規
      情事，足見原告主張因號誌被遮掩故看不清楚云云，顯無
      所據。又原告行經該路口時間為凌晨0時22分，車輛稀少
      ，原告逕自以左轉方式未採取二段式轉彎，違反道交條例
      第48條第1項第2款之規定，違法情事，已臻明確。
（三）綜上所述，原告於事實概要欄所載時、地，有轉彎或變換
      車道不依標誌、標線、號誌指示之違規行為，又於駕駛執
      照吊扣期間駕駛機車，事證明確，經被告依道交條例第48
      條第1項第2款、第63條第1項，以A裁決書裁處原告罰鍰60
      0元，並記違規點數1點，以B裁決書裁罰原告6000元，吊
      銷駕駛執照，一年內不得考領駕駛執照，核無違誤。原告
      訴請撤銷原處分，為無理由，應予駁回。
（四）本案判決基礎已臻明確，兩造其餘攻擊防禦方法及訴訟資
      料，經本院審核後，認與判決結果不生影響，且無調查之
      必要，爰不一一論述及調查，併此敘明。
五、第一審裁判費為300元，依法應由敗訴之原告負擔，且係原
    告於起訴時繳納，爰確定第一審訴訟費用如主文第2項所示
    。
據上論結，本件原告之訴為無理由，依行政訴訟法第237條之8第
1項、第98條第1項前段，判決如主文。
中　　華　　民　　國　　110 　年　　1 　　月　　11　　日
　　　　　　　　　行政訴訟庭　法　官　張瑜鳳
以上正本係依原本作成。
如不服本判決，應於判決送達後20日內，以原判決違背法令為理
由，向本院提出上訴狀並表明上訴理由（原判決所違背之法令及
其具體內容或依訴訟資料可認為原判決有違背法令之具體事實）
，並繳納上訴裁判費新臺幣750 元。
其未載明上訴理由者，應於提出上訴後20日內，向本院補提理由
書（上訴狀及上訴理由書均須按他造人數附繕本）；如未按期補
提上訴理由書，則逕以裁定駁回上訴。　　　　　　　　　
中　　華　　民　　國　　110 　年　　1 　　月　　11　　日
                              書記官  林劭威